臺灣高等法院刑事判決
111年度交上易字第318號
上  訴  人  臺灣桃園地方檢察署檢察官
上  訴  人  
即  被  告  白瑞瑋



上列上訴人因公共危險案件，不服臺灣桃園地方法院111年度審
交易字第124號，中華民國111年6月10日第一審判決（起訴案號
：臺灣桃園地方檢察署110年度偵字第40487號），提起上訴，本
院判決如下：
    主  文
原判決撤銷。
白瑞瑋駕駛動力交通工具，吐氣所含酒精濃度達每公升零點二五
毫克以上，累犯，處有期徒刑捌月。
    事  實
白瑞瑋於民國110年10月1日20時分許，在桃園市平鎮區某友人工
廠內飲用酒類後，明知飲用後已達不能安全駕駛動力交通工具之
程度，仍基於酒後駕駛動力交通工具之犯意，不顧大眾行車之安
全，於同日23時許，駕駛車牌號碼0000-00號自小客車上路。嗣
於同日23時30分許，在桃園市八德區新生路與崁頂路口前為警攔
檢盤查，當場測得吐氣所含酒精濃度為每公升0.82毫克，而查知
上情。
    理  由
甲、程序部分
壹、本件當事人對於本判決所引用下述被告以外之人於審判外之
    陳述，均未爭執其證據能力，復未於言詞辯論終結前聲明異
    議，本院審酌該等證據作成時並無不當取得情形，認以之作
    為本案證據亦屬適當，依刑事訴訟法第159條之5規定，均有
    證據能力。
貳、本判決所引用之其他非供述證據，查無違反法定程序取得之
    情形，依同法第158條之4反面解釋，均具證據能力。
乙、實體部分
壹、訊據被告對事實欄所示犯行坦承不諱（偵卷第21-24、77-78
    頁，原審卷第48、53頁，本院卷第76、92頁），並有桃園市
    政府警察局公共危險案當事人酒精測定紀錄表、桃園市政府
    警察局舉發違反道路交通管理事件通知單、公路監理電子閘
    門查詢資料、車輛詳細資料報表（偵卷第35-41頁）可佐，
    足認被告前開任意性自白與事實相符，應可採信。從而，本
    件事證明確，被告犯行堪予認定，應依法論科。
貳、論罪部分
一、新舊法比較
　　按行為後法律有變更者，適用行為時之法律；但行為後之法
    律有利於行為人者，適用最有利於行為人之法律，刑法第2
    條第1項定有明文。被告為本案行為後，刑法第185條之3業
    於111年1月28日修正公布，已於同年月30日生效施行。而修
    正前刑法第185條之3第1項原規定「駕駛動力交通工具而有
    下列情形之一者，處2年以下有期徒刑，得併科20萬元以下
    罰金」，修正後規定「駕駛動力交通工具而有下列情形之一
    者，處3年以下有期徒刑，得併科30萬元以下罰金」，經比
    較新舊法之結果，以111年1月28日修正前（下稱修正前）之
    規定較有利於被告，應適用被告行為時即修正前刑法第185
    條之3第1項之規定論處。
二、核被告所為，係犯修正前刑法第185條之3第1項第1款之吐氣
    所含酒精濃度達每公升零點二五毫克以上而駕駛動力交通工
    具罪。
三、被告前因公共危險案件，經臺灣桃園地方法院以108年度壢
    交簡字第803號判決判處有期徒刑6月，併科罰金新臺幣4萬
    元確定，有期徒刑部分於109年6月24日執行完畢等情，有本
    院被告前案紀錄表可查。其於有期徒刑執行完畢後5年內，
    故意再犯本件有期徒刑以上之罪，為累犯。依司法院釋字第
    775號解釋意旨，審酌被告前揭構成累犯之前科為公共危險
    罪，與本案為相同類型之犯罪，且被告係在前案執行完畢後
    之隔年再犯，可見其對刑罰反應力薄弱，有依累犯規定加重
    其刑之必要，應依刑法第47條第1項之規定加重其刑。
參、撤銷改判及量刑之說明
一、原審認被告罪證明確，予以論罪科刑，固非無見。然被告有
    前開經論罪科刑之執行紀錄，於本案構成累犯且有加重其刑
    之必要，而檢察官已就此部分加以主張或盡其舉證、說明責
    任，則原審未依累犯規定加重其刑，容有未洽。
二、檢察官上訴意旨以：被告構成累犯之案件與本案犯行之罪質
    相同，足見前案之徒刑執行成效不彰，其對刑罰之反應力薄
    弱，有依累犯規定加重其刑之必要，檢察官既已於犯罪事實
    及所犯法條欄，具體指出其構成累犯之事實及應加重其刑之
    理由，原審未依法認定累犯並加重其刑，即有未洽。況被告
    之前案紀錄是否構成累犯，關係到法定刑之變動，影響法律
    適用有無違法，與單純將之作為量刑因子僅影響宣告刑之情
    形全然不同，故原判決認為審酌「犯罪行為人之品行」即可
    取代「累犯加重其刑之適用」，亦有誤會。經查：
（一）按法院於審酌被告是否適用累犯規定而加重其刑時，訴訟
      程序上應先由檢察官就前階段被告構成累犯之事實，以及
      後階段應加重其刑之事項，主張並具體指出證明方法後，
      法院才需進行調查與辯論程序，而作為是否加重其刑之裁
      判基礎。前階段構成累犯事實為檢察官之實質舉證責任，
      後階段加重量刑事項為檢察官之說明責任，均應由檢察官
      分別負主張及具體指出證明方法之責（最高法院110年度
      台上大字第5660號裁定意旨參照）。
（二）檢察官已於本件起訴書主張被告構成累犯之前科事實，並
      指出構成累犯事實之偵查卷附刑案資料查註紀錄表，原審
      法官亦就檢察官所主張其等構成累犯之前科事實，於原審
      審判期日踐行前案紀錄表之證據調查程序（原審卷第53頁
      ）。檢察官上訴後復於本院審理中說明被告因前案於109
      年6月24日執行完畢，又為本件公共危險犯行，應成立累
      犯，並提出被告之全國刑案資料查註表、矯正簡表作為證
      明方法，經被告確認前案紀錄表且有辯論之機會（本院卷
      第93頁），尚難謂檢察官並未主張或盡其舉證、說明責任
      。
（三）原審未就本件被告該當累犯之要件予以說明，並認定有無
      加重其刑之必要，已有未當。從而，檢察官以原審未依累
      犯加重其刑為由提起上訴，為有理由。　　
三、被告提起上訴主張其為賺取扶養母親及女兒生活費，必須喝
    酒應酬以爭取承包工程，已極力注意自己酒後可安全駕駛才
    上路，且犯後均坦承犯行，若入監服刑，無法工作賺錢，將
    使家庭經濟及生活陷於困頓，原審量刑過重，請求判處得易
    科罰金之刑。經查：
（一）被告自91年起先後犯下多起酒後駕車公共危險罪，分別經
      ①臺灣臺南地方法院以91年度營交簡字第418號判決判處拘
      役35日確定；②臺灣基隆地方法院以103年度基交簡字第17
      9號判處有期徒刑3月確定；③臺灣基隆地方法院以103年度
      基交簡字第659號判處有期徒刑4月確定；④臺灣士林地方
      法院以104年度審簡字第469號判處有期徒刑6月確定；⑤臺
      灣桃園地方法院以107年度審交易字第983號判處有期徒刑
      7月，並經本院以108年度交上易字第43號判決駁回上訴確
      定；⑥臺灣桃園地方法院以108年度壢交簡字第803號判決
      判處有期徒刑6月、併科罰金新臺幣4萬元確定，此有本院
      被告前案紀錄表在卷可參，是被告於本案前已因6件酒駕
      公共危險罪經法院判刑確定之事實，堪以認定。
（二）被告先前已有多次酒後駕車公共危險之前案，仍犯下本案
      相同類型之罪，可見其酒駕並非偶一為之，亦未從前案獲
      取教訓、自我約束能力欠佳，且對刑罰反應力薄弱，再犯
      可能性高，對社會危害程度非輕。從而，被告提起上訴指
      摘原審刑度過重，即無可採。惟原判決關於上開部分既有
      可議之處，自應由本院予以撤銷改判。
四、爰以行為人責任為基礎，審酌被告酒後駕車對其他用路人之
    生命、身體安全及財產具有高度危險性，仍心存僥倖，置大
    眾行車之公共安全於不顧，於飲酒後貿然開車上路，危害道
    路交通安全，暨其經測得吐氣所含酒精濃度為每公升0.82毫
    克，足見犯罪所生危險程度並非輕微。被告於本案前已有多
    起酒後駕車前案（構成累犯部分不予重複評價），仍未從歷
    次前案記取教訓，再度犯下本件酒後駕車公共危險罪，惟念
    及犯後坦承犯行、自陳高職肄業、案發時從事建築泥作工程
    、月收入約新臺幣7萬至8萬元、未婚、需扶養母親及女兒等
    一切情狀，量處如主文第2項所示之刑。
據上論斷，應依刑事訴訟法第369條第1項前段、第364條、第299
條第1項前段，判決如主文。
本案經檢察官張智堯到庭執行職務。
中　　華　　民　　國　　111 　年　　11　　月　　30　　日
                  刑事第二十五庭審判長法  官 邱滋杉
                                      法  官 黃翰義
                                      法  官 邱瓊瑩
以上正本證明與原本無異。
不得上訴。
                                      書記官 桑子樑
中　　華　　民　　國　　111 　年　　11　　月　　30　　日
附錄：本案論罪科刑法條全文
修正前中華民國刑法第185條之3
駕駛動力交通工具而有下列情形之一者，處2年以下有期徒刑，
得併科20萬元以下罰金：
一、吐氣所含酒精濃度達每公升零點二五毫克或血液中酒精濃度
     達百分之零點零五以上。
二、有前款以外之其他情事足認服用酒類或其他相類之物，致不
     能安全駕駛。
三、服用毒品、麻醉藥品或其他相類之物，致不能安全駕駛。
因而致人於死者，處3年以上10年以下有期徒刑；致重傷者，處1
 年以上7年以下有期徒刑。